臺灣高等法院刑事判決　　　　　　　　 94年度上訴字第705號
上　訴　人
即　被　告　甲○○
上列上訴人因違反毒品危害防制條例案件，不服臺灣桃園地方法
院93年度訴字第1356號，中華民國93年12月31日第一審判決（起
訴案號：臺灣桃園地方法院檢察署93年度毒偵字第2150號、93年
度毒偵字第2782號；併辦案號：同署93年度毒偵字第3840號），
提起上訴，暨移送併辦（同署94年度毒偵字第891號、第645號）
，本院判決如下：
    主  文
原判決撤銷。
甲○○連續施用第一級毒品，累犯，處有期徒刑壹年貳月。扣案
如附表編號一至四所示之物，均沒收銷燬之，扣案如附表編號五
至九、十一所示之物，均沒收；又連續施用第二級毒品，累犯，
處有期徒拾月。扣案如附表編號十二至十六所示之物，均沒收銷
燬之，扣案如附表編號十七所示之物沒收。應執行有期徒刑壹年
拾月。扣案如附表編號一至四、編號十二至十六所示之物，均沒
收銷燬之，扣案如附表編號五至九、十一、十七所示之物，均沒
收。
    事  實
一、甲○○於民國八十三年間因違反麻醉藥品管理條例案件，經
    本院於八十四年五月十八日，以八十四年度上易字第一八五
    五號判決判處有期徒刑八月確定，又於八十三年間因藥事法
    案件，經本院於八十四年九月二十六日，以八十四年度上訴
    字第四五二０號判決判處有期徒刑一年確定，復又於八十六
    年間違反麻醉藥品管理條例案件，經臺灣桃園地方法院於八
    十六年七月十八日，以八十六年度訴字第三三二號判決判處
    有期徒刑十月確定，上開案件接續執行，其於八十六年一月
    十五日入監執行，於八十七年十二月三日執行完畢出獄，（
    構成累犯）。
二、甲○○前因施用毒品案件，經觀察、勒戒後，認有繼續施用
    毒品之傾向，經臺灣桃園地方法院裁定令入戒治處所施以強
    制戒治一年，並於九十年四月二日強制戒治期滿，由臺灣桃
    園地方法院檢察署檢察官於九十年九月二十六日，以九十年
    度戒偵字第八九四號為不起訴處分確定。詎仍不知悔改，未
    戒除毒癮，復各基於施用第一級毒品海洛因、第二級毒品安
    非他命之概括犯意，於前述強制戒治執行完畢後五年內，自
    九十一年四月間某日起至九十四年一月八日止，在桃園縣中
    壢市○○路○段六七巷一○三弄二號住處或汽車賓館，以將
    海洛因摻入香煙或針筒注射之方式，連續多次施用海洛因，
    施用之頻率約每日施用一次，及將安非他命置於玻璃球製吸
    食器內，點火燃燒底部，吸食產生煙霧之施用方式，連續多
    次施用安非他命，施用之頻率約二、三日施用一次。嗣經警
    分別於九十三年五月二十一日十八時三十分許、同年七月三
    日二十三時四十分許、同年九月三日二時許、同年十月二十
    一日十九時許、九十四年一月八日零時三十分許，在桃園縣
    中壢市○○○街二九號、桃園縣中壢市○○路與永嘉街口處
    、桃園縣中壢市○○路二一五巷五號前、桃園縣中壢市○○
    路五十八號前及桃園縣中壢市○○路與榮安一街口處，為警
    查獲，並共扣得如附表所示之物。
三、案經桃園縣警察局桃園分局、中壢分局報告臺灣桃園地方法
    院檢察署檢察官偵查起訴。
    理  由
一、被告甲○○於警訊或在偵查或於原審審理中，已坦承有於上
    揭時間、地點，以上開方式連續施用第一級毒品海洛因及第
    二級毒品安非他命多次之情事不諱，而被告於九十三年五月
    二十一日、同年七月三日、同年九月三日、同年十月二十一
    日十九時許、九十四年一月八日零時三十分許為警查獲後所
    採集之尿液分別經送桃園縣衛生局及昭信科技顧問股份有限
    公司檢驗，被告之尿液均呈現嗎啡陽性反應（海洛因屬嗎啡
    類毒品）及安非他命陽性反應，有桃園縣政府桃園分局、中
    壢分局被採尿人姓名編號對照表五份（見臺灣桃園地方法院
    檢察署九十三年度毒偵字第二一五０號卷第三十七頁、九十
    三年度毒偵字第二七八二號卷第十八頁、九十三年度毒偵字
    第三八四０號卷第十七頁、九十三年度毒偵字第四五八五號
    卷第三十一頁、九十四年度毒偵字第六四五號卷第十四頁）
    ，及桃園縣衛生局不法藥物尿液檢定書一紙、昭信科技顧問
    股份有限公司濫用藥物陽性檢體檢驗報告在卷可稽（見臺灣
    桃園地方法院檢察署九十三年度毒偵字第二一五０號卷第三
    十八頁、九十三年度毒偵字第四五八五號卷第六０頁、原審
    卷第七０頁、第七十二頁）。又扣案之海洛因、安非他命經
    送驗其重量、成分均如附表編號一、二、三、十二、十三、
    十四備註欄所示，有法務部調查局鑑定通知書三紙、國防部
    憲兵司令部刑事鑑識中心鑑驗通知書三紙附卷可憑（見原審
    卷第六十三頁至第六十八頁、臺灣桃園地方法院檢察署第四
    五八五號卷第六一頁）。又參以服用海洛因後，二十四小時
    內約有服用量百分之八十排泄於尿液中，其於尿液中可檢出
    之最長時限，受施用劑量、施用方式、個人體質及其代謝情
    況等因素影響，一般可檢出之最長時限，為服用後二至四天
    ，有行政院衛生署管制藥品管理局九十一年十月二十一日管
    檢字第一一ＯＯ二號函敘甚明；而安非他命經口服投與後約
    百分之七十於二十四小時內自尿中排出，約百分之九十於九
    十六小時內自尿中排出，由於安非他命成分之檢出與其投與
    方式、投與量、個人體質、採尿時間與檢測儀器之精密度等
    諸多因素有關，最長可能不會超過四日（九十六小時）等情
    ，亦經行政院衛生署藥物食品檢驗局八十一年二月八日（八
    一）藥檢壹字第一一五六號函敘明斯旨明確。依上開說明，
    被告自白其最後施用海洛因及安非他命之時間，均係在採尿
    前一日內，且有扣案如附表所示之海洛因及安非他命可佐，
    足證其自白確與事實相符，應認被告確有前開施用第一級毒
    品海洛因及施用第二級毒品安非他命之犯行。又被告前因施
    用毒品案件，經觀察、勒戒後，認有繼續施用毒品之傾向，
    經裁定令入戒治處所施以強制戒治一年，並於九十年四月二
    日強制戒治期滿，由臺灣桃園地方法院檢察署檢察官於九十
    年九月二十六日，以九十年度戒偵字第八九四號為不起訴處
    分確定，有臺灣桃園地方法院檢察署刑案資料查註紀錄表、
    本院全國前案紀錄表附卷可考，被告於強制戒治執行完畢後
    ，五年內再犯本件施用第一級、第二級毒品犯行明確。
二、核被告所為，係犯毒品危害防制條例第十條第一項之施用第
    一級毒品罪及同條第二項之施用第二級毒品罪。至於其施用
    毒品前後持有毒品之低度行為，為施用之高度行為所吸收，
    不另論罪。被告前後多次施用海洛因及安非他命之犯行，時
    間緊密，犯罪構成要件相同，顯均係基於概括犯意為之，皆
    為連續犯，應依刑法第五十六條之規定，各論以施用第一級
    毒品罪、施用第二級毒品罪一罪，並均加重其刑。被告所犯
    上述兩罪間，施用毒品種類不同，罪名互殊，犯意自屬各別
    ，應予分論併罰。被告於九十三年七月四日起至九十四年一
    月八日止，持續施用第一、二級毒品之犯行，雖未據檢察官
    偵查起訴，惟既與起訴且經本院認定有罪之施用毒品犯行部
    分，時間接近，所犯罪名均相同，構成連續犯之裁判上一罪
    之關係，當為起訴效力所及，基於審判不可分原則，本院自
    應一併審究。又被告於八十三年間因違反麻醉藥品管理條例
    案件，經本院於八十四年五月十八日，以八十四年度上易字
    第一八五五號判決判處有期徒刑八月確定，又於八十三年間
    因藥事法案件，經本院於八十四年九月二十六日，以八十四
    年度上訴字第四五二０號判決判處有期徒刑一年確定，復又
    於八十六年間違反麻醉藥品管理條例案件，經臺灣桃園地方
    法院於八十六年七月十八日，以八十六年度訴字第三三二號
    判決判處有期徒刑十月確定，上開案件接續執行，其於八十
    六年一月十五日入監執行，於八十七年十二月三日執行完畢
    ，有臺灣桃園地方法院檢察署刑案資料查註紀錄表、本院全
    國前案紀錄表在卷可按，其於有期徒刑執行完畢後，五年以
    內再犯本案有期徒刑之罪，係屬累犯，應依刑法第四十七條
    之規定，各遞加重其刑。
三、原審以被告罪證明確予以論罪科刑，固非無見，然查被告於
    九十三年十月二十一日及九十四年一月八日為警查獲連續施
    用毒品之犯行，原審未及審酌，稍欠允洽。被告上訴，聲請
    將移送本院併辦部分併予審理，及以家中父母已年邁為由，
    請求減輕刑度，並提出戶籍謄本為證，雖非全有理由，惟原
    判決既有上述可議之處，自應由本院將原判決予以撤銷改判
    。爰審酌被告已曾因相同犯行經觀察、勒戒及強制戒治等處
    遇後猶未能使其知所省惕，根絕施用毒品惡習，且其施用之
    頻率甚為頻繁，足徵其沾染甚深，姑念被告坦承犯行犯後態
    度尚佳，及其犯罪之動機、目的、手段、危害與其素行、智
    識程度，家中有年邁父母待侍奉等一切情狀，分別就施用第
    一級毒品罪處有期徒刑一年二月，施用第二級毒品罪，處有
    期徒刑十月，並定其應執行刑有期徒刑一年十月。扣案如附
    表編號一至三所示之海洛因及如附表編號十二至十五所示之
    安非他命，係屬查獲之毒品，編號四所示內含海洛因殘渣之
    包裝袋三只，及編號十六所示內含安非他命殘渣之包裝袋一
    只，因所含之毒品量微無法析離，應視為毒品，均應依毒品
    危害防制條例第十八條第一項前段規定，宣告沒收銷燬之。
    而扣案如附表編號五至九所示之物，係被告所有供施用毒品
    海洛因所用之物，如附表編號十一所示之物，為被告裝毒品
    海洛因所用之物，屬供犯罪所用之物；如附表編號十七所示
    之物，亦係被告所有供施用毒品安非他命所用之物，業據被
    告供明在卷，故如附表編號五至九、十一、十七所示之物，
    均應依刑法第三十八條第一項第二款之規定，宣告沒收。
四、被告經合法傳喚，無正當理由不到庭，爰不待其陳述逕行判
    決。
據上論斷，應依刑事訴訟法第三百六十九條第一項前段、第三百
七十一條、第三百六十四條、第二百九十九條第一項前段，毒品
危害防制條例第十條第一項、第二項、第十八條第一項前段，刑
法第十一條前段、第五十六條、第四十七條、第三十八條第一項
第二款、第五十一條第五款，判決如主文。
本案經檢察官呂光華到庭執行職務。
中　　華　　民　　國　　94　　年　　6 　　月　　3 　　日
 　　　　　　     刑事第二十庭審判長法　官  陳貽男
　　　　　　　　　　　　　　　　    法　官  許仕楓
　　　　　　　 　 　　　　　　　　　法　官  李世貴
以上正本證明與原本無異。
施用第一級毒品罪部分如不服本判決應於收受送達後十日內向本
院提出上訴書狀，其未敘述上訴之理由者並得於提起上訴後十日
內向本院補提理由書（均須按他造當事人之人數附繕本）。
施用第二級毒品罪部分不得上訴。
                                    書記官  魏汝萍
中　　華　　民　　國　　94　　年　　6 　　月　　3 　　日
附表：
┌──┬─────┬───┬───┬───────────────────┐
│內含│品　　　名│數　量│單　位│　備　             註　　　　　　　   │
├──┼─────┼───┼───┼───────────────────┤
│一　│海洛因    │五    │　包　│合計淨重四點二九公克（空包裝重零點九三│
│    │          │　    │      │公克），純度百分之四九點九六，純質淨重│
│    │          │　    │      │二點一四公克                          │
├──┼─────┼───┼───┼───────────────────┤
│二　│海洛因    │三    │　包　│合計淨重三點一二公克（空包裝重零點六八│
│    │　        │　    │      │公克），純度百分之六二點八二，純質淨重│
│    │　        │      │      │一點九六公克                          │
│    │          │      │      │                                      │
├──┼─────┼───┼───┼───────────────────┤
│三  │海洛因    │三    │  包  │合計淨重一點四八公克，（空包裝總重零點│
│    │          │      │      │七八公克），純度百分之二七點一九，純質│
│    │          │      │      │淨重零點四零公克                      │
├──┼─────┼───┼───┼───────────────────┤
│四  │含海洛因殘│三    │  只  │                                      │
│    │渣袋      │      │      │                                      │
├──┼─────┼───┼───┼───────────────────┤
│五  │注射針筒  │六    │  支  │用以施用海洛因                        │
│    │          │      │      │                                      │
├──┼─────┼───┼───┼───────────────────┤
│六  │削尖吸管  │五    │  支  │用以施用海洛因                        │
│    │          │      │      │                                      │
├──┼─────┼───┼───┼───────────────────┤
│七  │分裝杓    │一    │  支  │用以施用海洛因                        │
├──┼─────┼───┼───┼───────────────────┤
│八  │毒品分裝袋│一    │  包  │用以施用海洛因                        │
├──┼─────┼───┼───┼───────────────────┤
│九  │葡萄糖    │一    │  包  │用以施用海洛因                        │
├──┼─────┼───┼───┼───────────────────┤
│十  │電子磅秤  │一    │  臺  │                                      │
├──┼─────┼───┼───┼───────────────────┤
│十一│皮包      │一    │  個  │裝毒品用                              │
├──┼─────┼───┼───┼───────────────────┤
│十二│安非他命  │一    │  包  │淨重三十點六七公克，取樣零點五公克，餘│
│    │          │      │      │三十點一七公克                        │
├──┼─────┼───┼───┼───────────────────┤
│十三│安非他命  │一    │  包  │淨重三點四九四二公克，取樣零點二八八六│
│    │          │      │      │公克，餘三點二零五六公克              │
├──┼─────┼───┼───┼───────────────────┤
│十四│安非他命  │一    │  包  │淨重零點七二六一公克，取樣零點一二四四│
│    │          │      │      │公克，餘零點六零一七公克              │
├──┼─────┼───┼───┼───────────────────┤
│十五│安非他命  │一    │  包  │含袋四點五公克                        │
├──┼─────┼───┼───┼───────────────────┤
│十六│含安非他命│一    │  只  │                                      │
│    │之殘渣袋  │      │      │                                      │
├──┼─────┼───┼───┼───────────────────┤
│十七│分裝杓    │一    │  只  │用以施用安非他命                      │
│    │          │      │      │                                      │
└──┴─────┴───┴───┴───────────────────┘
附錄論罪科刑依據之法條：
  毒品危害防制條例第十條
    施用第一級毒品者，處六月以上五年以下有期徒刑。
    施用第二級毒品者，處三年以下有期徒刑。
